【裁判字號】    94,訴,2223
【裁判日期】    950810
【裁判案由】    詐欺等
【裁判全文】
臺灣板橋地方法院刑事判決              94年度訴字第2223號
聲  請  人  臺灣板橋地方法院檢察署檢察官
被      告  乙○○原名嚴映華.
上列被告因詐欺等案件，經檢察官聲請以簡易判決處刑（93年度
偵字第14865 號），本院認不得以簡易判決處刑，改依通常程序
判決如下：
    主  文
乙○○無罪。
    理  由
一、檢察官聲請簡易判決處刑意旨略以：
（一）被告乙○○意圖為自己不法所有，並已預見提供自己或他
      人帳戶予他人使用，係幫助他人掩飾或隱匿重大犯罪所得
      財物而不違反其本意，因共犯林國來自民國92年3 月間某
      日起，在自由時報與中國時報等報紙上，刊登載有「以證
      件轉現金」、「借你錢不用還」等語之廣告，向不特定人
      自稱「王先生」，收購各郵局與銀行等金融機構之存摺與
      金融卡等物，嗣被告於不詳之日時，在某報上看到林國來
      所刊登之廣告後，撥打該廣告上所留之電話與林國來聯絡
      ，並於某不詳時地，將其在位於臺北縣中和市○○路277
      號1 樓之中華郵政股份有限公司中和中正路郵局（下稱中
      和中正路郵局）所開立帳戶（局號為00000000號、帳號為
      0000000 號）之存摺、金融卡、印章與其所有之身分證影
      本，以新臺幣（下同）3 千元之代價出售予林國來。
（二）林國來在取得前述存摺、金融卡、印章與身分證影本後，
      旋至臺中市北屯區○○○○○道附近某處，將前開存摺與
      金融卡，以高於前開買受價格1 千元之代價，出售予姓名
      年籍不詳，綽號「老大」之成年男子，而「老大」於取得
      前開存摺、金融卡、印章與身分證影本後，即發生下列情
      事：(1)由某常業詐欺集團之一不詳姓名年籍男子，於92年
      7 月25日下午某時許，撥打電話向被害人簡淑惠誆稱係臺
      北縣政府社會局人員，謂有一筆殘障補助金要給付予簡淑
      惠，叫簡淑惠持提款卡前往就近之郵局提款機前，依該男
      子在電話中之指示操作等語，致簡淑惠不疑有他而陷於錯
      誤，將其中華郵政帳戶內之38,038元，透過位於臺北縣永
      和市○○街1 號中華郵政永和郵局之提款機，匯入至共犯
      甲○○在臺灣中小企業銀行內湖分行所申請開戶，帳號為
      00000000000 號之帳戶後，始發覺遭受詐騙。(2)由某常業
      詐欺集團之一不詳姓名年籍男子，於92年7 月28日下午某
      時許，撥打電話向被害人詹林來富誆稱係臺北縣政府社會
      局人員，謂有一筆殘障補助金要給付予詹林來富，叫詹林
      來富持提款卡前往就近之郵局提款機前，依該男子在電話
      中之指示操作等語，致詹林來富不疑有他而陷於錯誤，將
      其於中華郵政帳戶內之5 萬元，透過郵局之提款機，匯入
      至共犯甲○○在臺灣中小企業銀行內湖分行所申請開戶，
      帳號為00000000000 號之帳戶後，始發覺遭受詐騙。
（三）因認被告乙○○上開犯行涉犯刑法第30條、第340 條幫助
      常業詐欺罪嫌，及刑法第30條、洗錢防制法第9 條第1 項
      之幫助洗錢罪嫌。
二、按犯罪事實應依證據認定之，無證據不得認定其犯罪事實；
    不能證明被告犯罪者，應諭知無罪之判決，刑事訴訟法第15
    4 條第2 項、第301 條第1 項分別定有明文。次按事實之認
    定，應憑證據，如未能發現相當證據，或證據不足以證明，
    自不能以推測或擬制之方法，為裁判基礎；且認定犯罪事實
    ，所憑之證據，無論直接或間接證據，其為訴訟上之證明，
    須於通常一般之人均不致有所懷疑，而得確信其為真實之程
    度者，始得據之為有罪之認定，倘其證明尚未達到此一程度
    ，而有合理性懷疑之存在時，即無從為有罪之認定，最高法
    院40年臺上字第86號、76年臺上字第4986號亦分別著有判例
    可資參照。末按幫助犯係從屬於正犯而成立，以正犯已經犯
    罪為構成要件，故幫助犯並非其幫助行為一經完成，即成立
    犯罪，必其幫助行為或其影響力持續至正犯實施犯罪，始克
    成立，故幫助犯之犯罪性與可罰性皆依存於正犯，其處罰自
    須依正犯之犯罪事實定之（最高法院92年度臺上字第6205號
    、95年度臺上字第414號判決意旨參照）。
二、公訴人認被告乙○○涉犯幫助常業詐欺及洗錢罪嫌部分，係
    以共犯林國來於警詢及偵查中之供述、被害人簡淑惠與詹林
    來富於警詢時之指述，及扣案被告乙○○之中和中正路郵局
    存摺1 本、印章與金融卡各1 枚、身分證影本1 紙等為其論
    據，然查：
（一）上開證據固可證明被告確曾將其中和中正路郵局帳戶之存
      摺、金融卡、印章及身分證影本交付與林國來之情，惟本
      件聲請簡易判決處刑書記載之犯罪事實內，檢察官並無提
      及被告交付上開中和中正路郵局帳戶資料與林國來後，該
      帳戶曾被「老大」或其他真實姓名年籍不詳之人用以從事
      詐騙被害人財物之情狀。又遍查卷內證據所示，亦未見檢
      察官舉證證明有何正犯利用該帳戶資料供作掩飾或隱匿因
      自己重大犯罪所得財物之用。而本院依公訴檢察官之聲請
      ，發函查詢聲請簡易判決處刑書所載之上開被告中和中正
      路郵局帳戶是否曾列為警示帳戶乙事，經中華郵政股份有
      限公司三重郵局回覆稱：被告已於新莊郵局另開立存簿儲
      金帳號00000000000000，復於92年12月2 日申請將上開中
      和中正路郵局帳號之結存款項轉入新帳戶繼續使用等情，
      有該局94年12月28日營字第0945003026號函1 份（見本院
      94年度訴字第2223號卷第84頁）在卷可稽，可見該中和中
      正路郵局帳號未曾因供正犯犯罪之用而被列為警示帳戶，
      是被告交付其中和中正路郵局帳戶相關資料後，縱已完成
      幫助行為，然尚無正犯因之實施犯罪，且被告單純交付上
      開帳戶存摺、金融卡、印章及身分證影本之行為，現行法
      律亦無應科處刑罰之明文，應認被告交付中和中正路郵局
      帳戶資料之行為，尚不該當常業詐欺、洗錢罪嫌之幫助犯
      甚明。
（二）公訴檢察官於本院審理期日時，雖另據上開三重郵局函覆
      內容，當庭表示就被告之犯罪事實補充：其於92年12月2
      日將上開中和中正路郵局帳戶之結存款項轉入中華郵政股
      份有限公司新莊郵局00000000000000號帳戶內，並於不詳
      時間地點將前開新莊郵局帳戶存摺、金融卡、印章以3 千
      元代價出售與林國來，導致被害人卓金柱於93年6 月16日
      遭詐欺將49,204元匯入前開新莊郵局帳戶內等語。惟查，
      本件聲請簡易判決處刑書內已載明被告以3 千元代價交付
      與林國來者，係上開中和中正路郵局帳戶，且警方於93年
      6 月3 日查獲林國來時，亦係查扣該中和中正路郵局帳戶
      之相關資料，並非被告之新莊郵局帳戶，而被告尚未將該
      中和中正路郵局帳戶款項結存，此有臺北市政府警察局士
      林分局扣押物品目錄表、該中和中正路郵局存摺影本各1
      份（見臺灣士林地方法院檢察署92年度偵字第9535號卷第
      172 、224 至226 頁）附卷可稽，則被告既已先交付上開
      中和中正路郵局帳戶與林國來，縱被告嗣於92年12月2 日
      時，另將該中和中正路郵局帳戶結清轉入新莊郵局帳戶內
      ，且被害人卓金柱於93年6 月16日遭詐騙匯款至新莊郵局
      帳戶內（此部分係被告本人為之，抑或其將新莊郵局帳戶
      交付與不明人士使用，由不明人士實施詐騙，尚有不明）
      ，然與原聲請簡易判決所載之犯罪事實相較，除帳戶不同
      外，時間順序上復有先後之分，是兩者顯非同一社會基本
      事實，而被告被訴原先交付中和中正路郵局帳戶相關資料
      與林國來之行為既不構成犯罪，已如前述，則就其事後所
      涉新莊郵局帳戶部分之犯嫌，自已超出起訴範圍，本院無
      從加以審究，應由檢察官另行偵查處理，附此敘明。
三、綜上所述，本院認依卷內積極證據所示，均不足以證明被告
    乙○○如聲請簡易判決書所載之行為已該當幫助常業詐欺、
    洗錢之犯行，不能證明被告犯罪，爰依前開法條規定及判例
    意旨說明，諭知被告無罪之判決。又本件既應為無罪判決，
    自不因刑法第340 條常業詐欺罪，業於94年2 月2 日經修正
    廢止，並自95年7 月1 日起生效施行；洗錢防制法第3 條第
    1 項第5 款前段有關刑法第340 條常業詐欺罪屬洗錢防制法
    所規定之「重大犯罪」之規定，亦於95年5 月30日經公布廢
    止，並自95年7 月1 日起生效施行，而有新舊法比較適用或
    諭知免訴之問題，併此敘明。
四、按法院對於檢察官聲請簡易判決處刑案件，於審理後認應為
    無罪、免訴、不受理或管轄錯誤判決之諭知者，應適用通常
    程序審判之，刑事訴訟法第451 條之1 第4 項第3 款、第45
    2 條分別定有明文。本件原經檢察官聲請簡易判決處刑，經
    本院審理後，認應諭知無罪之判決，故本院改依通常程序審
    判；又被告乙○○雖經本院合法傳喚無正當理由未到庭，惟
    本院認應為被告無罪之判決，爰不待其到庭陳述逕行判決。
據上論斷，應依刑事訴訟法第452 條、第301 條第1 項、第306
條，判決如主文。
本案經檢察官鄧媛到庭執行職務。
中    華    民    國    95    年    8     月    10    日
                  刑事第三庭  審判長法  官  李麗玲
                                    法  官  鄧雅心
                                    法  官  張兆光
上列正本證明與原本無異。
如不服本判決，應於判決送達後10日內向本院提出上訴狀 (應附
繕本)， 上訴於臺灣高等法院。
                                    書記官  曹秋冬
中    華    民    國    95    年    8     月    10    日


司法院資訊處製作；財團法人民間司法改革基金會備份。
